【裁判字號】    99,交聲,649
【裁判日期】    990528
【裁判案由】    違反道路交通管理處罰條例聲明異議
【裁判全文】
臺灣士林地方法院刑事裁定             99年度交聲字第649號
原處分機關  交通部公路總局臺北區監理所
異  議  人
即受處分人  丁○○
上列受處分人因違反道路交通管理處罰條例案件，對於臺北市交
通事件裁決所民國99年3 月11日所為之裁決（原處分案號：北監
自裁字第裁40-C00000000號），聲明異議，本院裁定如下：
        主  文
異議駁回。
        理  由
一、按汽車駕駛人，駕駛汽車經測試檢定有下列情形之一者，處
    新臺幣15000 元以上60000 元以下罰鍰，並當場移置保管該
    汽車及吊扣其駕駛執照一年；因而肇事致人受傷者，並吊扣
    其駕駛執照二年；致人重傷或死亡者，吊銷其駕駛執照，並
    不得再考領：一、酒精濃度超過規定標準。」、「汽車駕駛
    人經依第1 項規定吊扣駕駛執照，並於吊扣期間再有第1 項
    情形者，處新臺幣六萬元罰鍰，並當場移置保管該汽車及吊
    銷其駕駛執照；如肇事致人重傷或死亡者，吊銷其駕駛執照
    ，並不得再考領。」、「汽車駕駛人，有下列情形之一者，
    應接受道路交通安全講習：．．．二、有第三十五條第一項
    規定之情形。」，道路交通管理處罰條例第35條第1 項第1
    款、第3 項、第24條第1項第2款分別定有明文。
二、原處分意旨略以：受處分人即異議人丁○○之普通小客車駕
    駛執照因另案酒後駕車，業經於民國98年10月15日至99 年
    10月14日吊扣在案，詎異議人復於於駕照吊扣期間之99 年3
    月4 日23時15分許，駕駛車號8437-VN 號自小貨車，在台北
    縣淡水鎮○○路與商工路口，經台北縣政府警察局淡水分局
    員警攔停舉發「酒後駕車經呼氣酒測為0.60MG/L」之違規，
    爰依道路交通管理處罰條例第35條第1 款、第3 項、第24條
    第1 項第2 款規定（原處分書漏載第35條第1 項第1 款、第
    24條第1 項第2 款，應予更正），裁處罰鍰新臺幣（下同）
    6 萬元，吊銷駕駛執照，並應參加道路交通安全講習。
三、異議意旨略以：異議人於當日確有飲酒，惟並未駕車，上開
    車輛係由異議人之妻駕駛，於晚上9 時許從中山路跟中正路
    出發，之後在淡金路與商工路口，因伊太太很累，所以停在
    那邊的坡道處睡覺，一開始停車的時間也是9 時許，停了3
    個小時左右被警察查獲，總共2 位警員跑上來盤查，伊跟警
    察講說車不是伊開的，是伊太太開的，但他不相信，當時是
    伊太太坐在駕駛座，伊坐在副駕駛座，從頭到尾伊與伊太太
    都沒換過位置。爰聲明異議，請求撤銷原處分。
四、經查：
  (一)查異議人原僅領有普通小客車駕駛執照，因另案酒後駕車，
    此駕照業自98年10月15日至99年10月14日止吊扣在案；又異
    議人於上揭時地經警攔查並施以酒精濃度測試後，其測定值
    為0.60MG/L之事實，有異議人違規資料查詢表、臺北縣政府
    警察局北縣警交大字第C00000000 號舉發違反道路交通管理
    事件通知單各1 份在卷可稽（見本院卷第4 、8 頁），並為
    異議人所不爭執，堪信為真，核先敘明。
  (二)異議人雖辯以當時車輛並非由其駕駛云云，惟經證人即當日
    查獲之員警戊○○到庭具結證稱：當時伊與同仁在執行99年
    3 月4 日晚上20時到24時勤務，約在22時抵達路檢點，路檢
    點是在彎道下來後之上坡高處，伊與同仁正在擺設路檢設備
    ，就看到一輛藍色小貨車在中線車道往路檢點行駛過來後，
    突然熄燈，並往外側車道停駛，因該停放地點非屬住宅或可
    以停放車輛的地方，也容易造成後方車輛追撞危險，故伊跟
    同仁乙○○便走下坡前往查看是否有需要幫助的地方，當時
    警員在前往過程中看到駕駛座的車門打開，並有人影下車，
    往車後方向離去，至於該人影有無再上車，因該處較暗，伊
    未能確認；嗣當警員抵達該車處時，發現車上有一名女性駕
    駛，異議人則坐在副駕駛座上，伊詢問說為何剛有看到人員
    下車並無人員下車，異議人與該名女性之說法不一，女性說
    因為有人要下車上廁所，但異議人則說因為他太太太累，之
    後因伊覺得停放位置太危險，所以請他們移到路檢點去，後
    來再詢問異議人及該名女性時，他們都有坦承駕駛人是異議
    人，伊就向異議人確認他行經起點、目的地，當時異議人說
    是晚上9 點多從他太太工作場所出發，行經淡金路，要往三
    芝方向，伊也跟他確認是否有飲用酒精飲料，異議人都坦承
    ，故伊依照規定對異議人實施酒測，測出來有超過法定標準
    值等語（見本院卷第18頁正面及背面、第19頁），證人乙○
    ○亦具結證稱：現場路況是一個彎道下來之後拉直，稍微有
    個坡度往上，路檢點在上坡處，當天伊與同仁剛到路檢點，
    剛開始擺路檢屏障時，看到有一台車子剛開過來停在路邊，
    車頭朝路檢點方向，伊與同仁戊○○剛要往下坡跑過去時，
    看到該車駕駛座車門打開，有人下車往後跑，但那人有無再
    上車伊無法確認，之後伊與同仁跑到該車時，駕駛座坐的是
    異議人的太太，異議人坐在副駕駛座，伊剛開始問的時候異
    議人說車不是他開的，後來有問他太太，他太太有承認車是
    異議人開的，剛剛開門下車的也是異議人。之後異議人在路
    檢點接受詢問時也有承認車是他開的，伊與同仁就對他實施
    酒測，有超過標準值等語（見本院卷第20頁背面、第21頁）
    ，證人即當日另名執勤員警甲○○亦具結證稱：當天警方是
    自22時30分到24時交通稽查，於22時40分許看到異議人車輛
    ，發現該車緊急煞車停在彎道處，停車以後有人下車，之後
    員警戊○○、乙○○就跑過去，因現場是一個彎道下來，拉
    直之後又有一點往上坡，所以他們要過去該車時是有點往下
    跑，渠等則留在路檢點那邊警戒，處理情況是戊○○、乙○
    ○比較清楚，之後他們就帶異議人過來，帶過來之後該車由
    異議人太太開到我們路檢點。渠等因在負責警戒，所以沒有
    看到戊○○他們在路檢點詢問異議人的過程等語（見本院卷
    第19頁正面及背面），另名執勤員警丙○○亦證稱：現場路
    況是一個彎道下來，拉直之後有稍微一點點坡度往上，當天
    伊與同仁駕車到路檢點之後開始架設路障，還沒有擺設完畢
    ，交通錐已經擺好還有一些小部份要做，突然發現有車子靠
    路邊停放，車頭朝路檢點，燈還沒有熄掉，伊看到二位同事
    往下坡跑步過去，跑到半路伊看到該車有人影下車，但因為
    距離蠻遠的，伊沒有很確認該人的行動，因路檢站不能沒有
    人，伊留在原地守候警戒，而在抵達路檢點之前，因伊是警
    車的駕駛，伊有先繞幾圈確認附近車輛停放的情況，所以很
    確定上開車輛是忽然停在那邊。至於後續盤問駕駛人情形就
    是那二位同事比較清楚，伊沒有聽到該位駕駛人有無承認酒
    後駕車的過程，只是在旁邊負責警戒，但後來該貨車是伊負
    責押解回隊上，異議人的太太對於該車的駕駛並不熟稔等語
    （見本院卷第20頁正面及背面），經核上開證人所言，就現
    場路況、發現異議人車輛情形、異議人先否認駕車，後已承
    認駕車等情，互核均甚相符，且經當庭勘驗證人戊○○提供
    之現場錄影光碟，勘驗結果為：「異議人一開始在不停喝水
    ，警員詢問剛剛是不是你開車，異議人一開始未答，之後警
    員再予詢問，異議人有向警員表示我坦白跟你說，你不要測
    ，放過我等語，之後又向警員表示自己到中正路他太太那邊
    要接太太下班，在等候的時候有跟朋友在店裡喝酒，等他太
    太下班後他就開車載他太太，接著警員詢問是否由異議人開
    車載太太從中正路往三芝方向行駛，異議人回答這是事實，
    我是心情鬱卒所以才會這樣做。」等情，有勘驗筆錄可佐（
    見本院卷第18頁正面及背面），並為異議人所不爭執（見本
    院卷第18頁背面），益見證人上開證述屬實，足認本件異議
    人確有上開酒後駕車之違規事實無疑；至異議人雖另提出自
    行拍攝之照片數幀（見本院卷第38至40頁），主張當天員警
    要從路檢處到其車輛處應該是走上坡，而非走下坡云云，惟
    其提出之照片經當庭提示予證人戊○○觀看，經證人表示此
    並非當天異議人車輛停放之位置（見本院卷第19頁），且上
    開證人均明確證稱現場從路檢點到異議人車輛係走下坡，互
    核一致，並有證人戊○○提供之現場照片可佐（見本院卷第
    31 至37 頁），自難認異議人所辯可採。
  (三)異議人雖另質以當天員警有講說如果伊不承認的話，就要調
    路邊錄影帶出來等恐嚇話語，惟就員警何時稱此等話語，其
    先稱不是在上開勘驗光碟所示喝水行動之前，後又改稱是在
    喝水行動之前（見本院卷第18頁背面），已有不符，且其亦
    坦承警方除了口氣比較兇的講說要調錄影帶出來外，並沒有
    說如果不承認就要打他或是如何的不法待遇（見本院卷第18
    頁背面），而縱警方確有稱要調路邊錄影帶出來等語，目的
    亦僅為釐清案情之依法調查證據行動，並非不法恫嚇，此節
    自不足以影響異議人上開於錄影光碟中坦承酒駕之自由意志
    ，亦難為有利異議人之認定，附予敘明。
  (四)綜上，堪認異議人確有本件違規事實無疑，原處分機關依道
    路交通管理處罰條例第35條第3 項、第24條第1 項第2 款等
    規定，裁處異議人罰鍰6 萬元，並吊銷駕駛執照，及施以道
    路交通安全講習，核無違誤，異議人異議為無理由，應予駁
    回。
五、據上論斷，應依道路交通案件處理辦法第19條，裁定如主文
    。
中    華    民    國    99    年    5     月    28    日
                    交通法庭法  官  黃珮茹
以上正本證明與原本無異。
如不服本裁定應於送達後5日內向本院提出抗告狀。
                            書記官  張馨尹
中    華    民    國    99    年    5     月    28    日

司法院資訊處製作；財團法人民間司法改革基金會備份。
